【裁判字號】    97,家抗,78
【裁判日期】    980311
【裁判案由】    拋棄繼承權
【裁判全文】
臺灣高雄地方法院民事裁定              97年度家抗字第78號
抗  告  人  乙○○○
            丁○○
            丙○○
            戊○○
            己○○
上五人共同
代  理  人  甲○○
上抗告人因聲明拋棄繼承事件，對於本院民國97年7 月15日97年
度繼字第2258號第一審裁定提起抗告，本院管轄之第二審合議庭
裁定如下：
    主  文
抗告駁回。
抗告程序費用新台幣壹仟元由抗告人負擔。
    理  由
一、抗告意旨略以：被繼承人庚○○（男，民國26年7 月16日出
    生，身分證統一編號：Ｚ000000000號）於90年8 月9 日死亡
    ，而抗告人分別為被繼承人之姊弟，抗告人係於97年5 月20
    日接獲高雄市稅捐稽徵處鹽埕分處函文時，始知抗告人係被
    繼承人之繼承人，抗告人爰依法於97年7 月2 日具狀向本院
    聲明拋棄繼承，並未逾法定拋棄繼承之期限，原裁定卻以抗
    告人拋棄繼承已逾2 個月之法定期間為由，駁回抗告人之聲
    明，容有未洽，爰依法提起抗告，請求廢棄原裁定，並就抗
    告人拋棄繼承之聲明准予備查等語。
二、按「遺產繼承人，除配偶外，依左列順序定之：(1)直系血親
    卑親屬。(2)父母。(3)兄弟姊妹。(4)祖父母。」、「繼承人得
    拋棄其繼承權」，民法第1138條、第1174條第1 項分別定有
    明文。故向法院聲明拋棄繼承權之前提，必須聲明人依民法
    第1138條規定係應繼承人而於聲明時業已取得繼承權，倘聲
    明人並非應繼承人而未取得繼承權，即不得向法院聲明拋棄
    繼承，合予敘明。
三、本件抗告人主張渠等5 人分別為被繼承人庚○○之姊弟，而
    被繼承人已於90年8 月9 日死亡等情，有抗告人提出之戶籍
    謄本5 份及印鑑證明4 份（原審卷第4 至18頁）為證，經本
    院核閱上揭書證內容，與抗告人上揭主張相符，應堪信為真
    實。另抗告人主張渠等為庚○○之繼承人等語，惟查，庚○
    ○於上揭時間死亡後，其配偶黃余淑美、子女黃惠昌、黃惠
    霖、孫子女黃子豪、黃有勵、黃婷玉、黃詩蓉、黃之嫻，分
    別於90年9 月21日、同年10月19日向本院聲明拋棄繼承，並
    均經本院准予備查等情，業據本院調閱90年度繼字第875 號
    、954 號卷宗核閱屬實，是庚○○之配偶及第一順序繼承人
    均業已拋棄繼承，則其繼承權自已由第二順序之繼承人即庚
    ○○之母親黃陳金燕繼承（庚○○之父親已於76年12月13日
    死亡），且黃陳金燕迄至其於91年1 月27日過世前，並未向
    本院聲明拋棄繼承等情，有抗告人提出之繼承系統表（原審
    卷第27頁）及本院索引卡查詢證明各1 份附卷可參（本院卷
    第78頁），亦為抗告人所不爭執，是足認庚○○之繼承權已
    由其母親黃陳金燕繼承，而抗告人等為庚○○之第三順序繼
    承人，並無繼承權，應可認定。參諸上揭法條規定及說明，
    抗告人等並非庚○○之繼承人，渠等並無繼承權，自無聲明
    拋棄繼承之權，是抗告人聲明拋棄繼承，並不合法，應予駁
    回。原裁定以抗告人聲明拋棄繼承已逾法定期間為由，而駁
    回抗告人之聲明，理由雖有不當，惟裁定結果並無二致，從
    而，抗告人仍執前詞指摘原裁定不當，請求廢棄原裁定，為
    無理由，應予駁回。
四、依非訟事件法第21條第1 項前段、第23條、第24條第1 項、
    第46條，民事訴訟法第495 條之1 第1 項、第449 條第2 項
    、第85條第1 項前段，裁定如主文。
中    華    民    國     98    年    3    月    11    日
                      家事法庭審判長法  官  郭慧珊
                                    法  官  邱泰錄
                                    法  官  呂憲雄
以上正本證明與原本無異。
當事人如不服本裁定，應於送達後10日內向本院提出再抗告狀。
再抗告狀應以適用法規顯有錯誤為理由，並經本院之許可，該許
可以原裁定所涉及之法律見解具有原則上重要性者為限。（須按
對造人數附抗告繕本，並繳納再抗告費新台幣1000元）
中    華    民    國    98    年    3     月    12    日
                                 法院書記官  蘇  豫


司法院資訊處製作；財團法人民間司法改革基金會備份。
